【裁判字號】    98,審訴,816
【裁判日期】    980626
【裁判案由】    毒品危害防制條例
【裁判全文】
臺灣桃園地方法院刑事判決             98年度審訴字第816號
公  訴  人  臺灣桃園地方法院檢察署檢察官
被      告  甲○○
上列被告因毒品危害防制條例案件，經檢察官提起公訴（98年度
毒偵字第653 號），被告於準備程序進行中，就被訴事實為有罪
之陳述，經本院告知簡式審判程序意旨，並聽取當事人之意見後
，本院合議庭裁定依簡式審判程序審理，判決如下：
    主  文
甲○○施用第一級毒品，累犯，處有期徒刑玖月，扣案之第一級
毒品海洛因陸包（驗餘合計淨重貳拾貳點捌公克，空包裝總重
壹點陸陸公克）均沒收銷燬之，分裝袋貳拾肆只及電子秤壹台均
沒收；又施用第二級毒品，累犯，處有期徒刑捌月，扣案之第二
級毒品甲基安非他命伍包（驗餘合計淨重貳拾捌點捌公克）均
沒收銷燬之，分裝袋貳拾肆只及電子秤壹台均沒收。應執行有期
徒刑壹年月，扣案之第一級毒品海洛因陸包（驗餘合計淨重貳
拾貳點捌公克）、第二級毒品甲基安非他命伍包（驗餘合計淨
重貳拾捌點捌公克，空包裝總重壹點陸陸公克）均沒收銷燬之
，分裝袋貳拾肆只及電子秤壹台均沒收。
    事  實
一、甲○○前於民國87年間因施用毒品案件，經臺灣新竹地方法
    院裁定送觀察、勒戒，認無繼續施用毒品之傾向，於87年8
    月20日執行完畢釋放出所，該次施用毒品犯行，並經臺灣新
    竹地方法院檢察署檢察官以87年度偵字第3229號為不起訴處
    分確定。復於同年間因施用毒品案件（即前開觀察、勒戒執
    行完畢釋放後5 年內），經同法院裁定送觀察、勒戒後，認
    有繼續施用毒品之傾向，再由同法院裁定令入戒治處所施以
    強制戒治，因其戒治成效經評定為合格，復經同法院以90年
    度毒聲字第855 號裁定停止戒治，且於90年6 月15日停止戒
    治出所，並付保護管束，嗣於90年9 月24日經同法院以90年
    度毒聲字第1383號裁定撤銷停止戒治，並令入戒治處所施以
    戒治，而於91年3 月7 日強制戒治期滿執行完畢，該次施用
    毒品犯行並經同法院以89年度易字第1277號判決判處有期徒
    刑5 月確定。另於93年間復因施用毒品案件，經同法院以94
    年度訴字第33號判決判處有期徒刑8 月、7 月，並定應執行
    刑為有期徒刑1 年2 月確定，於96年7 月13日縮刑期滿執行
    完畢出監。詎其仍未戒除毒癮，分別為下列犯行：(一)分別基
    於施用第一級毒品海洛因及第二級毒品甲基安非他命之犯意
    ，於98年1 月17日晚間5 至6 時許，在新竹縣東區○○路14
    5 巷43號住處內，分別以將第一級毒品海洛因摻入香菸吸食
    、以將第二級毒品甲基安非他命置入玻璃球內用火燒烤之方
    式，分別施用第一級毒品海洛因及第二級毒品甲基安非他命
    各1 次。(二)接續前揭施用第一級毒品海洛因之犯意，於同日
    晚間7 時許，在桃園縣平鎮市雙連里209 號友人住處內，接
    續將第一級毒品摻入香菸吸食之方式，施用第一級毒品海洛
    因1 次。嗣於同日晚間7 時35分許，為警在上址查獲，並經
    被告甲○○同意搜索，在其背包內扣得其所有供本件施用毒
    品所用之第一級毒品海洛因6 包（驗餘合計淨重22.83 公克
    ，空包裝重量1.66公克）、第二級毒品甲基安非他命5 包（
    驗餘合計淨重28.38 公克）、分裝袋24只及電子秤1 台，經
    警採集尿液送檢驗，結果呈嗎啡、甲基安非他命陽性反應，
    始查悉上情。
二、案經臺北市政府警察局中正第二分局報請臺灣桃園地方法院
    檢察署檢察官偵查起訴。
    理  由
一、本案被告甲○○所犯之罪，均非法定刑為死刑、無期徒刑或
    最輕本刑3 年以上有期徒刑之罪，亦均非高等法院管轄第一
    審之案件，而被告於準備程序中就被訴事實已為有罪之陳述
    ，經本院告知簡式審判程序之旨，並聽取被告與公訴人之意
    見後，本院合議庭乃依刑事訴訟法第273 條之1 第1 項規定
    ，裁定由受命法官獨任進行簡式審判程序，合先敘明。
二、上揭犯罪事實業據被告甲○○分別於警詢、檢察官訊問及本
    院審理中坦承不諱，其為警查獲，於98年1 月17日所採集之
    尿液經送驗後，結果呈嗎啡、甲基安非他命陽性反應，此有
    臺北市政府警察局偵辦毒品案件尿液檢體委驗單、臺灣尖端
    先進生技醫藥股份有限公司濫用藥物檢驗報告各1 紙在卷可
    參，且被告為警查獲時扣得知粉塊、粉狀6 包（驗餘合計淨
    重22.83 公克，空包裝總重1.66公克）、白色結晶5 包（驗
    餘合計淨重28.38 公克），經送驗結果，確分別含有第一級
    毒品海洛因、第二級毒品甲基安非他命成分，此有法務部調
    查局濫用藥物實驗室98年3 月5 日調科壹字第0982300674號
    鑑定書、內政部警政署刑事警察局98年4 月10日刑鑑字第09
    80045771號鑑定書各1 紙在卷可考。此外復有分裝袋24只及
    電子秤1 台等扣案可資佐證，足認被告上開任意性自白與事
    實相符，堪以採信。又按施用第一、二級毒品為犯罪行為，
    毒品危害防制條例第10條定有處罰明文。故施用第一、二級
    毒品者，依前揭規定本應科以刑罰。惟基於刑事政策，對合
    於一定條件之施用者，則依同條例第20條、第23條之規定，
    施以觀察、勒戒及強制戒治之保安處分。又毒品危害防制條
    例於92年7 月9 日修正公布，自93年1 月9 日施行，其中第
    20條、第23條將施用毒品之刑事處遇程序，區分為「初犯」
    及「5 年內再犯」、「5 年後再犯」。依其立法理由之說明
    ：「初犯」，經觀察、勒戒或強制戒治後，應為不起訴處分
    或不付審理之裁定；經觀察、勒戒或強制戒治執行完畢釋放
    後，「5 年內再犯」者，因其再犯率甚高，原實施之觀察、
    勒戒及強制戒治既已無法收其實效，爰依法追訴或裁定交付
    審理。至於經觀察、勒戒或強制戒治執行完畢釋放後，「5
    年後再犯」者，前所實施之觀察、勒戒或強制戒治已足以遮
    斷其施用毒品之毒癮，為期自新及協助其斷除毒癮，仍適用
    「初犯」規定，先經觀察、勒戒或強制戒治之程序。從而依
    修正後之規定，僅限於「初犯」及「5 年後再犯」二種情形
    ，始應先經觀察、勒戒或強制戒治程序。倘被告於5 年內已
    再犯，經依法追訴處罰，縱其第3 次（或第3 次以上）再度
    施用毒品之時間，在初犯經觀察、勒戒或強制戒治執行完畢
    釋放5 年以後，已不合於「5 年後再犯」之規定，且因已於
    「5 年內再犯」，顯見其再犯率甚高，原實施觀察、勒戒或
    強制戒治，已無法收其實效，即應依該條例第10條處罰（最
    高法院97年度第5 次刑事庭會議決議）。經查被告於87年間
    因施用毒品案件，經臺灣新竹地方法院裁定送觀察、勒戒，
    認無繼續施用毒品之傾向，於87年8 月20日執行完畢釋放出
    所，該次施用毒品犯行，並經臺灣新竹地方法院檢察署檢察
    官以87年度偵字第3229號為不起訴處分確定。復於同年間因
    施用毒品案件，經同法院裁定送觀察、勒戒後，認有繼續施
    用毒品之傾向，再由同法院裁定令入戒治處所施以強制戒治
    ，因其戒治成效經評定為合格，復經同法院以90年度毒聲字
    第855 號裁定停止戒治，且於90年6 月15日停止戒治出所，
    並付保護管束，嗣於90年9 月24日經同法院以90年度毒聲字
    第1383號裁定撤銷停止戒治，並令入戒治處所施以戒治，而
    於91年3 月7 日強制戒治期滿執行完畢。復於93年間復因施
    用毒品案件，經同法院以94年度訴字第33號判決判處有期徒
    刑8 月、7 月，並定應執行刑為有期徒刑1 年2 月確定。被
    告甲○○於91年3 月7 日強制戒治執行完畢5 年內，既於93
    年間再施用毒品，且經判處罪刑確定，即係「5 年內再犯」
    ，甚為明確。衡諸前揭說明，本案被告犯行既非初犯，亦非
    毒品危害防制條例第20條第3 項所指「5 年後再犯」之情形
    ，即應依法訴追審理。從而，本案事證明確，被告施用第一
    、二級毒品犯行，洵堪認定，應依法論科。
三、按施用毒品行為，大多具有成癮性，故毒品危害防制條例之
    施用第一級或第二級毒品罪，依該條例之立法意旨，原即預
    定其有反覆施用第一級或第二級毒品之性質，固得認屬學理
    上所稱集合犯而為包括之一罪。然對依集合犯而論以包括一
    罪之判斷，仍不能無限擴張，其一罪範圍之認定，必須與上
    揭連續犯刪除之立法旨趣相契合，苟行為人主觀上，非出於
    一個決意，客觀上各行為間，又無密切接近關係，依一般社
    會通念，認不應評價為一罪方合於刑罰公平原則時，自不能
    悉數率皆論以一罪。（最高法院96年度台上字第2083號判決
    意旨）。是被告上開查獲期間內即自98年1 月17日晚間5至6
    時起至晚間7 時許止之期間內，密切接近2 次施用第一級毒
    品海洛因犯行，應堪認係出於毒品成癮性之一次決意而為之
    接續犯。
四、核被告所為，分別係犯毒品危害防制條例第10條第1 項之施
    用第一級毒品罪及同條第2 項之施用第二級毒品罪。被告於
    施用第一、二級毒品前後持有第一、二級毒品之低度行為，
    均為其施用第一、二級毒品之高度行為所吸收，均不另論罪
    。被告所犯上開2 罪間，犯意各別，構成要件互異，應分論
    併罰。又被告有事實欄所載之犯罪及科刑執行情形，有臺灣
    高等法院被告前案記錄表足憑，其於5 年內故意再犯本案有
    期徒刑以上之2 罪，皆為累犯，均應依法加重其刑。爰審酌
    被告犯罪之動機、方法、其前經觀察、勒戒、強制戒治、判
    處罪刑後，本次仍施用第一級毒品海洛因、第二級毒品甲基
    安非他命，戕害己身，顯無悔改之意，惟念其犯後尚能坦承
    犯行、態度尚可等一切情狀，量處如主文所示之刑，並定其
    應執行之刑。至扣案之第一級毒品海洛因6 包（驗餘合計淨
    重22.83 公克）、第二級毒品甲基安非他命5 包（驗餘合計
    淨重28.38 公克），經送鑑驗結果，確呈海洛因、安非他命
    陽性反應，此有法務部調查局濫用藥物實驗室鑑定書、內政
    部警政署刑事警察局鑑定書各1 紙在卷可參，此係屬違禁物
    ，被告於警、偵訊及本院審訊中均坦承供本件施用毒品為其
    所有，應依毒品危害防制條例第18條第1 項前段規定，予以
    宣告沒收銷燬之；至扣案之分裝袋24只及電子秤1 台，均為
    被告所有供本件施用第一級毒品、第二級毒品所用之物，業
    據被告供承在卷，應分別依刑法第38條第1 項第2 款規定，
    宣告沒收，併予敘明。
據上論斷，應依刑事訴訟法第273 條之1 第1 項、第299 條第1
項前段，毒品危害防制條例第10條第1 項、第2 項、第18條第1
項前段，刑法第11條、第47條第1 項、第38條第1 項第2 款、第
51條第5 款，判決如主文。
本案經檢察官蔡如惠到庭執行職務。
中    華    民    國    98    年    6     月    26    日
                        刑事庭    法  官  劉為丕
以上正本證明與原本無異。
如不服本判決，應於判決送達後10日內向本院提出上訴狀（應附
繕本），其未敘述上訴理由者，應於上訴期間屆滿後20日內補提
理由書狀於本院，上訴於臺灣高等法院。
                            書記官  陳淑瓊
中    華    民    國    98    年    6     月    26    日
附錄本案論罪科刑法條：
毒品危害防制條例第10條
施用第一級毒品者，處6月以上5年以下有期徒刑。
施用第二級毒品者，處3年以下有期徒刑。


司法院資訊處製作；財團法人民間司法改革基金會備份。
